【裁判字號】    98,上訴,191
【裁判日期】    980430
【裁判案由】    違反毒品危害防制條例
【裁判全文】
臺灣高等法院高雄分院刑事判決         98年度上訴字第191號
上  訴  人
即  被  告  甲○○
                    現於臺灣屏東監獄執行中
選任辯護人  鍾夢賢律師
上列上訴人因違反毒品危害防制條例案件，不服臺灣高雄地方法
院97年度審訴字第5719號中華民國97年12月26日第一審判決（起
訴案號：臺灣高雄地方法院檢察署97年度毒偵字第7089號），提
起上訴，本院判決如下：
    主  文
原判決關於持有第一級毒品部分撤銷。
甲○○持有第一級毒品達一定數量，處有期徒刑壹年；扣案如附
表編號1至12 所示之海洛因、甲基安非他命，均沒收銷燬之。
其他上訴駁回。
上開上訴駁回部分所處有期徒刑捌月，與上開撤銷改判部分，應
執行有期徒刑壹年陸月；扣案如附表編號1 至12所示之海洛因、
甲基安非他命，均沒收銷燬之。
    事  實
一、甲○○前因施用毒品案件，經送觀察、勒戒後，於民國95年
    11月23日因無繼續施用傾向執行完畢釋放。另於97年5 月25
    日再犯施用第一、二級毒品之毒品危害防制條例案件，甫經
    法院於97年7 月18日判處有期徒刑6 月、2 月，並合併定應
    執行之刑為有期徒刑7 月確定（現執行中，不構成累犯）。
    詎不知悔改，猶基於施用第一級毒品海洛因之犯意，於97年
    7 月30日13時許，在其位於高雄縣燕巢鄉○○路5 號住處（
    下稱前開住處），施用第一級毒品海洛因1 次。
二、甲○○因見可供自己施用之毒品已全然用罄，乃在明知海洛
    因、甲基安非他命業經行政院依毒品危害防制條例第2 條第
    2 項第1 款、第2 款規定公告為第一、二級毒品，俱不得任
    意持有之狀況下，意圖供自己施用，另萌同時持有第一級毒
    海洛因、第二級毒品甲基安非他命之犯意，於97年7 月30日
    17時許，前去高雄縣燕巢鄉○○路與四林路口，向某真實姓
    名、年籍不詳之綽號「兄仔」成年男子，以約新臺幣12萬元
    之代價（其中海洛因部分約8 萬元，甲基安非他命部分約4
    萬元），一次購入如附表編號1 至12所示之第一級毒品海洛
    因及第二級甲基安非他命而予持有之。惟未及施用，復未及
    返回前開住處藏放前，旋於同日20時23分許，在高雄縣岡山
    鎮○○○街27號前為警查獲，並扣得附表編號1 至12所示之
    海洛因及甲基安非他命。
三、案經高雄市政府警察局左營分局報請臺灣高雄地方法院檢察
    署檢察官偵查起訴。
    理  由
一、上訴事實，業據上訴人即被告（下稱被告）於原審及本院審
    理中坦承不諱，且被告為警所採集之尿液檢體，經送請高雄
    市凱旋醫院以酵素免疫分析法及氣相層析質譜儀法檢驗，結
    果呈嗎啡陽性反應，該院濫用藥物尿液檢驗報告暨對照表1
    份在卷可稽；而如附表所示之扣案物，經送法務部調查局、
    高雄醫學院附設中和紀念醫院檢驗，亦確屬第一級毒品海洛
    因、第二級毒品甲基安非他命，有法務部調查局濫用藥物實
    驗室鑑定書及高雄醫學大學附設中和紀念醫院檢驗報告各1
    份可憑，是被告之自白與事實相符。又被告前因施用毒品案
    件，經送觀察、勒戒後，於民國95年11月23日因無繼續施用
    傾向執行完畢釋放。另於97年5 月25日再犯施用第一、二級
    毒品之毒品危害防制條例案件，甫經法院於97年7 月18日判
    處有期徒刑6 月、2 月，並合併定應執行之刑為有期徒刑7
    月確定（現執行中，不構成累犯），有臺灣高等法院被告前
    案紀錄表1 份。本件事證已臻明確，被告於觀察、勒戒執行
    完畢釋放後5 年內，再犯本件施用第一級毒品海洛因之犯行
    洵堪認定。
二、查海洛因為毒品危害防制條例第2 條第2 項第1 款明定之第
    一級毒品；甲基安非他命為同條例第2 條第2 項第2 款明定
    之第二級毒品，均不得持有及施用，核被告就犯罪事實一部
    分，係犯毒品危害防制條例第10條第1 項之施用第一級毒品
    罪；核被告就犯罪事實二部分，係犯毒品危害防制條例第11
    條第1 項、第4 項之持有第一級毒品達一定數量罪，及同條
    例第11條第2 項、第4 項之持有第二級毒品達一定數量罪；
    又被告所持有第一、二級毒品之驗前純淨重各為6.79公克（
    即驗前淨重10.52 ×純度64.54 ％）、15.255公克，已分別
    逾行政院所定淨重5 公克、10公克之標準，自均應依毒品危
    害防制條例第11條第4 項規定予以論處，並加重其刑至二分
    之一；檢察官漏未斟酌被告所持有第一、二級毒品之數量已
    達行政院所定之標準，而認被告乃係犯同條例第11條第1 、
    2 項之持有第一、二級毒品罪，尚有未恰，惟其基本社會事
    實既係同一，檢察官所引法條自應予以變更。又被告此部分
    係自單一對象同時購入第一級毒品海洛因、第二級毒品甲基
    安非他命而予持有之，而以一行為同時觸犯二罪名，為想像
    競合犯，應從一重依毒品危害防制條例第11條第1 項、第4
    項之持有第一級毒品達一定數量罪論處，檢察官認此二罪應
    分論併罰，亦有未合。又被告施用前持有第一級毒品海洛因
    之低度行為，應為其施用第一級毒品海洛因之高度行為所吸
    收，不另論罪。被告所犯施用第一級毒品罪及持有第一級毒
    品達一定數量罪二罪間，犯意個別、行為互殊，應予分論併
    罰。
三、原審就被告持有第一級毒品達一定數量罪部分據以論處被告
    罪刑，固非無見；惟查：持有毒品達一定數量，固應依法加
    重其刑，惟所謂一定數量應指【純質淨重】而言，否則難以
    理解加重其刑之規定必要。本件原審就原告持有第一級毒品
    海洛因部分，逕以驗前淨重10.52 公克為加重標準而未予換
    算為純質淨重，容有不當。被告就此部分上訴意旨，指摘原
    判決不當，為有理由，自應由本院將原判決關於此部分撤銷
    改判（連同定執行刑部分）。爰審酌被告前因施用毒品經送
    觀察、勒戒並經徒刑之宣告，仍不知悔改，復持有如附表所
    示之第一、二級毒品海洛因、甲基安非他命，數量可觀。惟
    念被告犯後坦承犯行，態度良好，被告持有期間僅數小時等
    一切情狀，量處有期徒刑1 年。扣案如附表編號1 至12所示
    之物品，經鑑定分屬海洛因、甲基安非命無訛，已如前述，
    而包裝袋與其上殘留之毒品，已難以分析剝離，均應依毒品
    危害防制條例第18條第1 項前段規定，不問屬於犯人與否，
    沒收銷燬之；至送鑑耗損之毒品既已滅失，自無庸再予宣告
    沒收銷燬之必要。另附表編號13、14所示之物品，均非違禁
    物，亦與本件犯罪無直接相關，爰亦不予沒收。
四、原審就被告施用第一級毒品部分認被告罪證明確，因而適用
    毒品危害防制條例第10條第1 項，刑法第11條前段等規定，
    並審酌被告前經觀察、勒戒後，仍未戒斷其施用毒品之惡習
    ，並參酌其素行狀況、犯罪之動機、目的、手段、所生戕害
    其身心情形及犯罪後坦承犯行等一切情狀，量處有期徒刑8
    月。核其認事用法，並無不合，量刑亦屬允當。被告上訴意
    旨，指摘原判決此部分不當，為無理由，應予駁回；並與上
    開撤銷改判部分，合定其應執行刑為有期徒刑1 年6 月，扣
    案如附表編號1 至12所示之海洛因、甲基安非他命，均沒收
    銷燬之。
據上論斷，應依刑事訴訟法第368 條、第369 條第1 項前段、第
364 條、第273 條之1 第1 項、第299 條第1 項前段、第300 條
，毒品危害防制條例第11條第1 項、第2 項、第4 項、第18條第
1 項前段，刑法第11條、第55條、第51條第5 款，判決如主文。
本案經檢察官張其主到庭執行職務。
中    華    民    國    98    年    4     月    30    日
                  刑事第四庭    審判長法  官  蕭權閔
                                      法  官  李嘉興
                                      法  官  吳進寶
以上正本證明與原本無異。
如不服本判決應於收受本判決後10日內向本院提出上訴書狀，其
未敘述上訴理由者，並得於提起上訴後10日內向本院補提理由書
狀（均須按他造當事人之人數附繕本）「切勿逕送上級法院」。
中    華    民    國    98    年    4     月    30    日
                                      書記官  林佳蓉
┌─────────────────────────────────────────┐
│附表：                                                                            │
├─┬──────┬──┬─────────────────────────────┤
│編│扣押物品名稱│數量│說明                                                      │
│號│            │    │                                                          │
├─┼──────┼──┼─────────────────────────────┤
│1 │海洛因      │7包 │空包裝總重1.65公克，合計淨重10.52 公克；純度64.54%、純質淨│
│  │            │    │重6.79公克。                                              │
├─┼──────┼──┼─────────────────────────────┤
│2 │甲基安非他命│1包 │含包裝袋，驗前淨重0.804公克，驗後淨重0.799公克            │
├─┼──────┼──┼─────────────────────────────┤
│3 │甲基安非他命│1包 │含包裝袋，驗前淨重0.770公克，驗後淨重0.765公克            │
├─┼──────┼──┼─────────────────────────────┤
│4 │甲基安非他命│1包 │含包裝袋，驗前淨重0.764公克，驗後淨重零點柒伍玖公克       │
├─┼──────┼──┼─────────────────────────────┤
│5 │甲基安非他命│1包 │含包裝袋，驗前淨重0.781公克，驗後淨重零點柒柒陸公克       │
├─┼──────┼──┼─────────────────────────────┤
│6 │甲基安非他命│1包 │含包裝袋，驗前淨重0.770公克，驗後淨重零點柒陸伍公克       │
├─┼──────┼──┼─────────────────────────────┤
│7 │甲基安非他命│1包 │含包裝袋，驗前淨重0.800公克，驗後淨重0.795公克            │
├─┼──────┼──┼─────────────────────────────┤
│8 │甲基安非他命│1包 │含包裝袋，驗前淨重3.374公克，驗後淨重3.369公克            │
├─┼──────┼──┼─────────────────────────────┤
│9 │甲基安非他命│1包 │含包裝袋，驗前淨重3.407公克，驗後淨重3.402公克            │
├─┼──────┼──┼─────────────────────────────┤
│10│甲基安非他命│1包 │含包裝袋，驗前淨重1.677公克，驗後淨重1.672公克            │
├─┼──────┼──┼─────────────────────────────┤
│11│甲基安非他命│1包 │含包裝袋，驗前淨重1.593公克，驗後淨重1.588公克            │
├─┼──────┼──┼─────────────────────────────┤
│12│甲基安非他命│1包 │含包裝袋，驗前淨重0.515公克，驗後淨重0.510公克            │
├─┼──────┼──┼─────────────────────────────┤
│13│小型電子秤  │1臺 │非違禁物，且與本案認明之犯行欠缺直接相關，故不予宣告沒收。│
├─┼──────┼──┼─────────────────────────────┤
│14│行動電話    │4具 │同上。                                                    │
├─┴──────┴──┴─────────────────────────────┤
│說明：編號2 至12所示之甲基安非他命共11包，合計驗前淨重為拾伍點貳伍伍公克          │
└─────────────────────────────────────────┘
附錄本案所犯法條：
《毒品危害防制條例第10條第1 項》
施用第一級毒品者，處6 月以上5 年以下有期徒刑。
《毒品危害防制條例第11條第1 項、第2 項、第4 項》
持有第一級毒品者，處3 年以下有期徒刑、拘役或新臺幣5 萬元
以下罰金。
持有第二級毒品者，處2 年以下有期徒刑、拘役或新臺幣3 萬元
以下罰金。
持有毒品達一定數量者，加重其刑至二分之一，其標準由行政院
定之。


司法院資訊處製作；財團法人民間司法改革基金會備份。
